臺灣宜蘭地方法院民事裁定　　　　　 100年度司財管字第16號
聲　請　人　周耿民
上列聲請人聲請選任被繼承人游興盛之遺產管理人事件，本院裁
定如下：
    主      文
選任財政部國有財產局臺灣北區辦事處宜蘭分處為被繼承人游興
盛（男，日據時期明治25年3月29日即民前20年3月29日生，日據
時期大正15年3月30日即民國15年3月30日死亡，生前最後住所：
宜蘭廳羅東堡竹林庄354番地臺北州羅東郡羅東街）之遺產管理
人。
准對被繼承人游興盛之繼承人為承認繼承之公示催告。
被繼承人游興盛大陸地區以外之繼承人，應自本公示催告最後登
載新聞紙之日起，壹年內承認繼承，上述期間屆滿，無繼承人承
認繼承時，其遺產於清償債權，並交付遺贈物後，如有賸餘，即
歸屬國庫。
聲請程序費用新臺幣壹仟元由被繼承人游興盛之遺產負擔。
    理      由
一、聲請意旨略以：緣被繼承人游興盛（男，日據時期明治25年
    3月29日即民前20年3月29日生，生前籍設宜蘭廳羅東堡竹林
    庄354番地臺北州羅東郡羅東街）於日據時期大正15年3月30
    日即民國15年3月30日死亡，並留有羅東鎮○○段0000-0000
    地號土地（持分10000分之4590）之遺產，而聲請人為該筆
    不動產之分別共有人（持分10000分之2705），今因被繼承
    人之繼承人均已死亡且查無任何法定繼承人得以繼承其遺產
    ，亦無法組成親屬會議，爰依法聲請指定適當之人擔任被繼
    承人游興盛之遺產管理人，俾得處理其遺產等語。並提出羅
    東鎮○○段0000-0000地號土地全部謄本、日據時期戶籍簿
    冊影本及繼承系統表等件在卷為證。
二、按繼承開始時，繼承人有無不明，而無親屬會議或親屬會議
    未於一個月內選定遺產管理人者，利害關係人或檢察官得聲
    請法院選任遺產管理人；又先順序繼承人均拋棄其繼承權時
    ，由次順序之繼承人繼承，其次順序繼承人有無不明或第四
    順序之繼承人均拋棄其繼承權者，準用關於無人承認繼承之
    規定，民法第1178條第2項、第1176條第6項分別定有明文。
    由是可知，繼承人均拋棄其繼承權者，利害關係人或檢察官
    得聲請法院選任遺產管理人。
三、經查，聲請人主張被繼承人游興盛無任何法定繼承人繼承其
    遺產，亦無法組成親屬會議以選定遺產管理人等情，業據其
    提出日據時期戶籍簿冊影本四份在卷為證，並經本院依職權
    查詢本院拋棄繼承事件之相關卷宗後，確查無聲請拋棄被繼
    承人之繼承權事件，是聲請人此部分主張堪信為真。從而，
    聲請人與被繼承人因均為羅東鎮○○段0000-0000地號土地
    之共有人，自得以利害關係人之身分，聲請本院選定遺產管
    理人。又利害關係人即財政部國有財產局之非訟代理人羅弘
    文雖到庭表明無擔任遺產管理人之意願（見本院100年9月9
    日訊問筆錄），惟本院考量被繼承人游興盛於死亡後，查無
    任何法定繼承人，復參以被繼承人游興盛遺有坐落羅東鎮○
    ○段0000-0000地號（持分10000分之4590）土地之遺產，且
    因親屬不明而無其他適合之人可擔任被繼承人游興盛之遺產
    管理人，足認選任財政部國有財產局臺灣北區辦事處宜蘭分
    處擔任被繼承人游興盛之遺產管理人，尚屬妥適，爰裁定如
    主文第1項所示，並依法為承認繼承之公示催告。末以民法
    第1185條規定：第1178條所定之期限屆滿，無繼承人承認繼
    承時，其遺產於清償債權，並交付遺贈物後，如有賸餘，歸
    屬國庫，附此敘明。
四、依非訟事件法第157條，裁定如主文。
中    華    民    國   100    年    10    月    4     日
                  臺灣宜蘭地方法院家事法庭
                      司法事務官  陳怡安
以上正本與原本無異。
如不服本裁定，應於裁定送達後10日內向本院提出抗告狀（應附
繕本），並繳納抗告費新臺幣1,000元。
中    華    民    國   100    年    10    月    4     日
                      書  記  官  吳慧芳